【裁判字號】    97,抗,475
【裁判日期】    970507
【裁判案由】    沒入保證金
【裁判全文】
臺灣高等法院臺中分院刑事裁定           97年度抗字第475號
抗  告  人
即 具 保人  乙○○
被      告  甲○○
上列抗告人因聲請沒入保證金案件，不服臺灣南投地方法院中華
民國97年3月31日裁定（97年度訴字第2號），提起抗告，本院裁
定如下：
    主  文
原裁定撤銷，發回臺灣南投地方法院。
    理  由
一、本件原審法院裁定意旨略以：被告甲○○因涉嫌違反毒品危
    害防制條例案件，前由臺灣南投地方法院檢察署檢察官於96
    年11月3日諭令指定保證金額新臺幣3萬元，由抗告人即具保
    人乙○○如數繳納後，因而免予羈押，現因被告於審判中傳
    拘無著，顯已棄保逃匿，根據刑事訴訟法第118條第1項後段
    、第121條第1項之規定，裁定將具保人乙○○所繳納之上開
    保證金沒入。
二、本件抗告人抗告意旨略以：被告甲○○因精神分裂症於96年
    12月15日經由埔里鯉魚派出所協助送至埔里榮民醫院接受強
    制治療，迄今未出院。又具保人與被告乃夫妻關係，具保人
    於96年12月18日入監執行，因而現居地無人居住，而被告強
    制治療期間若欲請假外出，須由家屬辦理，方能離院，被故
    被告並非棄保逃匿，請求法院發回保證金等語。
三、按具保之被告逃匿者，應命具保人繳納指定之保證金額，並
    沒入之。不繳納者，強制執行。保證金已繳納者，沒入之。
    前項規定，於檢察官依第93條第3項但書及第 228條第4項命
    具保者，準用之，刑事訴訟法第 118條定有明文。再按刑事
    訴訟法第 118條規定沒入指定之保證金額，原以被告於具保
    停止羈押後故意逃匿者為限，如因不可抗力發生阻礙，未能
    如期到案，即非故意逃匿，自不得依據前項規定，沒入其保
    證金（最高法院27年抗字第150號判例意旨可資參照）。
四、查被告甲○○因違反毒品危害防制條例案件，經臺灣南投地
    方法院合法傳喚，被告並未到庭接受審理，經執行拘提，亦
    未拘獲等情，固有臺灣南投地方法院送達證書、刑事報到單
    、準備程序筆錄、南投縣政府警察局埔里分局（投埔警偵字
    第0970004475號）函、執行警員報告書、臺灣南投地方法院
    拘票等影本在卷可憑。抗告人抗告意旨指稱被告甲○○於該
    段期間住進埔里榮民醫院接受治療之情，業經其提出埔里榮
    民醫院 97年4月11日診斷證明書（埔醫診字第97001570號）
    為證，該診斷證明書記載被告甲○○因重鬱症於96年12月13
    日至 97年4月11日於埔里榮民醫院住院並持續住院接受治療
    中，而臺灣南投地方法院行準備程序之送達證書分別於97年
    1月8日及97年1月31 日送達，該院行準備程序之期日分別為
    97年1月25日及97年3月4日，該院執行拘提之期間係自97年3
    月4日至97年3月19日，對照診斷證明書上之住院日期，臺灣
    南投地方法院傳拘被告期間，被告皆於埔里榮民醫院住院治
    療中，故原審以被告傳拘無著而認定其有逃匿之意圖似嫌率
    斷。又抗告人乙○○為被告之夫，有戶籍謄本 1份在卷可稽
    ，抗告人於96年12月18日入監執行迄今，亦有臺灣高等法院
    在監在押全國紀錄表 1份在卷足憑，故抗告人對於臺灣南投
    地方法院上開程序進行之通知，因其在監執行中而未能代為
    收受送達，故無法替被告向醫院請假外出一節，應屬實情。
    原審於審判中傳拘被告無著後，未詳查上情，而逕認被告已
    棄保逃匿，尚嫌率斷。抗告人執此指摘原裁定不當，為有理
    由，應由本院將原裁定撤銷，發回原法院更為適當之處理。
據上論斷，應依刑事訴訟法第413條前段，裁定如主文。
中    華    民    國    97    年    5     月    7     日
            刑事第八庭  審判長法  官  羅  得  村
                              法  官  劉  榮  服
                              法  官  張  靜  琪
上列正本證明與原本無異。
如不服本裁定，得於收受送達5日內向本院提出再抗告書狀 (須
附繕本)。
                              書記官  陳  俞  豪
中    華    民    國    97    年    5     月    7     日


司法院資訊處製作；財團法人民間司法改革基金會備份。
